【裁判字號】    99,易,3370
【裁判日期】    991129
【裁判案由】    詐欺
【裁判全文】
臺灣臺中地方法院刑事判決              99年度易字第3370號
公  訴  人  臺灣臺中地方法院檢察署檢察官
被      告  何明材
上列被告因詐欺案件，經檢察官提起公訴(99年度偵緝字第1885
號)及移送本院併案審理(臺灣臺中地方法院檢察署99年度偵字第
23244號)，被告於準備程序中就被訴事實及檢察官函送本院併辦
之事實均為有罪之陳述，經告知簡式審判之旨，並聽取當事人之
意見後，經本院合議庭裁定由受命法官獨任行簡式審判程序，判
決如下：
    主    文
何明材幫助意圖為自己不法之所有，以詐術使人將本人之物交付
，處拘役伍拾日，如易科罰金，以新臺幣壹仟元折算壹日。減為
拘役貳拾伍日，如易科罰金，以新臺幣壹仟元折算壹日。
    犯罪事實
一、何明材為具相當社會生活經驗之人，可預見一般人均可申辦
    行動電話門號，如不自行申辦，而係以收購方式取得他人名
    義申辦之行動電話門號SIM卡使用，依一般社會生活經驗，
    極有可能淪為犯罪集團用以詐取他人財物之工具，致使被害
    人及司法機關追查無門。竟仍不違背其本意，基於幫助真實
    姓名年籍不詳之成年人犯詐欺取財罪之不確定故意，於民國
    95年4月間某日，見報紙刊登有收購行動電話門號之訊息，
    遂依報上刊載之電話，與某真實姓名年籍不詳之成年男子聯
    絡後，旋即於臺中市○村路附近之某處，以新臺幣(下同)共
    1000元至2000元之代價，將其向台灣大哥大股份有限公司西
    區美村特約服務中心申辦之門號0000000000號行動電話SIM
    卡1張，及其向和信電信公司申辦之門號0000000000號行動
    電話SIM 卡1張，出售並交付予某真實姓名年籍不詳之成年
    男子使用。嗣該成年男子取得上開2張行動電話門號SIM卡後
    ，與其所屬之詐欺集團成員，即共同基於意圖為自己不法所
    有之犯意聯絡，分別為下列詐欺取財之犯行:
(一)上開詐欺集團成員先於報紙上刊登辦理銀行貸款之不實訊息
    ，並以何明材前揭提供之門號0000000000號行動電話做為聯
    絡電話之用。適闕鈺峰於95年8月間某日看見上開訊息後，
    即撥打0000000000號行動電話門號與詐欺集團成員聯繫，詐
    欺集團成員即向之佯稱辦理貸款需預先匯款繳交律師費等費
    用，始得貸到款項云云，致闕鈺峰誤信為真而陷於錯誤，依
    指示於95年8月7日，前往臺東區中小企業銀行林園分行臨櫃
    匯款7623元至吳風雲所有之臺中市商業銀行豐原分行帳號
    000000000000000號帳戶內(吳風雲所涉幫助詐欺取財犯行，
    另經臺灣臺中地方法院檢察署檢察官為不起訴之處分確定)
    ，旋即遭提領一空。嗣闕鈺峰接到詐欺集團成員來電要求再
    次匯款，始知悉受騙，而報警處理，循線查獲。
(二)上開詐欺集團成員先於中國時報刊登辦理貸款之不實訊息，
    並以何明材上開提供之門號0000000000號行動電話做為聯絡
    電話之用。適劉信雄於95年8月間某日閱報得知上開訊息後
    ，即撥打0000000000號行動電話門號與詐欺集團成員聯繫，
    詐欺集團成員即向之佯稱辦理貸款需預先匯款繳交合約費，
    始得貸到款項云云，致劉信雄誤信為真而陷於錯誤，依指示
    於95年8月30日，前往合作金庫商業銀行龍潭分行臨櫃匯款1
    萬2000元至謝萬吉所有之合作金庫商業銀行中權分行帳號
    0000000000000號帳戶內(謝萬吉所涉幫助詐欺取財犯行，另
    經臺灣臺中地方法院檢察署檢察官為不起訴之處分確定)，
    旋即遭提領一空。嗣劉信雄接到詐欺集團成員來電要求再次
    匯款，始知悉受騙，而報警處理，循線查獲。
二、案經闕鈺峰訴由臺中縣警察局豐原分局報告臺灣臺中地方法
    院檢察署檢察官偵查起訴及法務部調查局桃園縣調查站報告
    臺灣桃園地方法院檢察署檢察官呈請臺灣高等法院檢察署檢
    察長移轉臺灣臺北地方法院檢察署檢察官再呈請臺灣高等法
    院檢察署檢察長令轉臺灣臺中地方法院檢察署檢察官向本院
    聲請移送併辦。
    理    由
一、被告何明材所犯，非死刑、無期徒刑、最輕本刑為3年以上
    有期徒刑之罪，或高等法院管轄第一審之案件，被告於準備
    程序中，就前揭被訴事實及檢察官函送本院併辦之事實均為
    有罪之陳述，經受命法官告以簡式審判程序之旨，並聽取被
    告與公訴人之意見後，本院認無不得或不宜改依簡式審判程
    序進行之處，爰依刑事訴訟法第273條之1第1項、第284條之
    1，經合議庭評議後，裁定本件由受命法官獨任進行簡式審
    判程序，是本件之證據調查，依刑事訴訟法第273條之2規定
    ，不受同法第159條第1項、第16 1條之2、第161條之3、第
    163條之1及第164條至170條規定之限制，合先敘明。
二、上開犯罪事實，業據被告於偵查中、本院準備程序及審理中
    均坦承不諱，核與證人即告訴人闕鈺峰、證人即被害人劉信
    雄於警詢證述其等如何遭詐騙而匯款等經過情節相合，復有
    臺東區中小企業銀行匯款申請書、刊登以0000000000號行動
    電話號碼做為聯絡電話之銀行貸款報紙廣告、台灣大哥大股
    份有限公司門號0000000000號基本資料查詢及預付卡申請書
    、吳風雲上開帳戶之開戶基本資料及交易明細、內政部警政
    署反詐騙案件紀錄表、合作金庫銀行存款憑條、刊登以0000
    000000號行動電話號碼做為聯絡電話之銀行貸款報紙廣告、
    和信電信門號0000000000號通聯調閱查詢單、謝萬吉上開帳
    戶之開戶基本資料及資金往來明細各1份附卷可稽。故被告
    申辦之0000000000號及0000000000號行動電話門號，確為真
    實姓名年籍不詳之成年男子及其所屬詐欺集團成員作為實施
    詐欺告訴人闕鈺峰、被害人劉信雄等人犯行之用一節，足堪
    認定。
三、按刑法上之故意，分為直接故意（確定故意）與間接故意（
    不確定故意），所謂「不確定故意」，係指行為人對於構成
    犯罪之事實，預見其發生而其發生並不違背其本意者，刑法
    第13條第2項定有明文。衡諸現今社會常情，一般人至電信
    公司申請行動電話門號使用，係極為方便容易且迅速之事，
    故若有使用行動電話門號之需要，自以使用其本人或可信賴
    之親友所申請之門號，較為合理，故若非具意圖以他人行動
    電話門號從事不法用途，以逃避追緝，應無使用他人門號之
    理。是依一般人通常之知識、經驗，均應知任意提供自己行
    動電話門號予無信賴關係之他人使用，易致他人藉該門號取
    得不法所得，並隱匿該門號實際使用人身分，使他人難以追
    索，以利犯罪之順利進行。另近年來，詐欺取財之犯罪手法
    層出不窮，此等犯罪，多數係利用他人行動電話門號作為詐
    欺取財聯絡之工具，此亦為媒體所廣泛報導，而被告於出售
    並交付上開2張行動電話門號SIM卡時業為26歲之成年人，有
    相當之社會生活經驗，且為國民中學肄業，其並非年幼無知
    或與社會隔絕而無常識之人，依被告智識能力與社會生活經
    驗，實難諉為不知。故被告對於將上開2張行動電話門號SIM
    卡出售予真實姓名年籍不詳之成年男子，該成年男子及其所
    屬詐欺集團成員取得上開2張行動電話門號SIM卡後，可能利
    用前揭2支行動電話門號實施詐欺取財犯行應可預見，仍將
    上開2張行動電話門號SIM卡出售，容認他人使用，是被告出
    售上開2張行動電話門號SIM卡時，有幫助他人犯詐欺取財罪
    之不確定故意，至為明確。準此，堪認被告前開自白，確與
    事實相符，應可採信。本案事證明確，被告犯行洵堪認定，
    應予依法論科。
四、按「幫助犯係從屬於正犯而成立，以正犯已經犯罪為要件，
    故幫助犯並非其幫助行為一經完成，即成立犯罪，必其幫助
    行為或其影響力持續至正犯實施犯罪始行成立，有關追訴權
    效、告訴期間等，亦自正犯完成犯罪時開始進行，至於法律
    之變更是否於行為後，有無刑法第2條第1項所定之新舊法比
    較適用，亦應以該時點為準據」，最高法院96年台非字第31
    2號判決可資參照。本案告訴人闕鈺峰、被害人劉信雄，均
    係於95年8月間某日閱報得知辦理貸款之不實訊息，而分別
    撥打上開被告提供予詐欺集團成員使用之行動電話號碼與詐
    欺集團成員聯繫，遭詐欺集團成員佯稱需預先繳納律師費或
    合約費，始得貸到款項云云，致告訴人闕鈺峰、被害人劉信
    雄分別誤信為真而陷於錯誤，各自於95年8月7日及95年8月
    30 日匯款至吳風雲、謝萬吉所有之上開帳戶內。故本案正
    犯對告訴人闕鈺峰、被害人劉信雄實施詐欺取財之時間均係
    在95年8月間某日，均係在95年7月1日刑法修正施行後，是
    被告之幫助詐欺取財犯行即在刑法修正施行之後，自無刑法
    第2條第1項之適用，先予敘明。
五、按刑法上之幫助犯，係對於犯罪與正犯有共同之認識，而以
    幫助之意思，對於正犯資以助力，而未參與實施犯罪之行為
    者而言，最高法院49年台上字第77號判例意旨可資參照。是
    以，如未參與實施犯罪構成要件之行為，且係出於幫助之意
    思提供助力，即屬幫助犯，而非共同正犯。被告基於幫助詐
    欺取財之犯意，出售上開2張行動電話SIM卡，供該真實姓名
    年籍不詳之成年男子及其所屬詐欺集團成員使用，嗣詐欺集
    團成員利用被告上開2支行動電話門號，作為犯詐欺取財罪
    時與被害人聯絡之電話號碼，幫助該真實姓名年籍不詳之成
    年男子及其所屬詐欺集團成員詐欺取得告訴人闕鈺峰及被害
    人劉信雄之財產，且在無證據證明被告係以正犯而非以幫助
    犯之犯意參與犯罪之情形下，應認其所為係幫助犯而非正犯
    行為。核被告所為，係犯刑法第30條第1項、第339條第1項
    之幫助詐欺取財罪。前揭真實姓名年籍不詳之成年男子及其
    所屬詐騙集團成員間就詐欺取財犯行，有犯意聯絡及行為分
    擔，固為共同正犯，惟幫助犯係從犯，從屬正犯而成立，刑
    法上既無「共同幫助」之情，當亦無「幫助共同」之可言（
    最高法院95年度台上字第6767號判決可資參照）。又被告以
    一行為，同時出售並交付門號0000000000號行動電話SIM卡
    及門號0000000000號行動電話SIM卡各1張，幫助詐欺集團成
    員詐騙告訴人闕鈺峰及被害人劉信雄，使其等陷於錯誤，分
    別依指示匯款而致其等財產法益受侵害，係以一行為而觸犯
    構成要件相同之數罪名，為同種想像競合犯，應依刑法第55
    條之規定，從一重論以一幫助詐欺取財罪。公訴人雖僅就被
    告出售並交付上開門號0000000000號行動電話SIM卡，以幫
    助真實姓名年籍不詳之成年男子及其所屬詐欺集團成員詐騙
    告訴人闕鈺峰財物之部分提起公訴，而就被告出售並交付前
    揭門號0000000000號行動電話SIM卡，以幫助前揭真實姓名
    年籍不詳之成年男子及其所屬詐欺集團成員詐騙被害人劉信
    雄財物之部分，未經起訴，惟該未經起訴部分之犯行，既與
    前開檢察官起訴並經論罪之犯行部分有想像競合犯之裁判上
    一罪關係，已如前述，應為起訴效力所及，復經檢察官移送
    本院併案審理(臺灣臺中地方法院檢察署99年度偵字第23244
    號)，本院自應併予審理。另被告係幫助犯，所犯情節較正
    犯輕微，爰依刑法第30條第2項規定，減輕其刑。爰審酌被
    告為謀取財物，竟出售上開2張行動電話門號SIM卡供真實姓
    名年籍不詳之成年男子及其所屬詐欺集團成員使用，導致犯
    罪追查趨於困難，間接助長詐欺犯罪，且致告訴人鈺峰及被
    害人劉信雄合計受有1萬9623元之損害，併斟酌其犯罪之動
    機、目的、手段、智識程度、生活狀況等一切情狀，量處如
    主文所示之刑，並諭知易罰金之折算標準，以資懲儆。
六、被告所犯上揭幫助詐欺取財罪之犯罪時間，係在96年4月24
    日以前，且符合中華民國九十六年罪犯減刑條例之減刑條件
    ，應依該減刑條例第2條第1項第3款之規定，減其刑期二分
    之一，並依同條例第9條之規定，併諭知易科罰金之折算標
    準。又被告雖曾於96年12月27日為臺灣臺北地方法院檢察署
    通緝，及於97年5月27日為臺灣臺中地方法院檢察署通緝，
    有臺灣臺北地方法院檢察署北檢盛宿緝字第4724號通緝書及
    臺灣臺中地方法院檢察署中檢輝偵強緝字第3738號通緝書各
    1紙在卷可佐，被告並非於中華民國九十六年罪犯減刑條例
    於96年7月16日生效施行前所通緝，故與中華民國九十六年
    罪犯減刑條例第5條之規定不符，自無該條之適用，仍得上
    開減刑條例規定減刑，併此敘明。
據上論斷，應依刑事訴訟法第273條之1第1項、第299條第1項前
段，刑法第339條第1項、第30條第1項、第2項、第55條、第41條
第1項前段，刑法施行法第1條之1第1項、第2項前段，中華民國
九十六年罪犯減刑條例第2條第1項第3款、第7條、第9條，判決
如主文。
本案經檢察官王淑月到庭執行職務。
中    華    民    國    99    年    11    月    29    日
                  刑事第五庭    法  官  林慧欣
以上正本證明與原本無異。
如不服本判決應於收受送達後10日內向本院提出上訴書狀，並應
敘述具體理由；其未敘述上訴理由者，應於上訴期間屆滿後20日
內向本院補提理由書（均須按他造當事人之人數附繕本）「切勿
逕送上級法院」。
                                書記官  鄭淑英
中    華    民    國    99    年    11    月    29    日
附錄本案論罪科刑法條
刑法第30條
幫助他人實行犯罪行為者，為幫助犯。雖他人不知幫助之情者，
亦同。
幫助犯之處罰，得按正犯之刑減輕之。
刑法第339條第1項
意圖為自己或第三人不法之所有，以詐術使人將本人或第三人之
物交付者，處5年以下有期徒刑、拘役或科或併科1千元以下罰金
。

司法院資訊處製作；財團法人民間司法改革基金會備份。
